【裁判字號】    97,交聲,2688
【裁判日期】    971211
【裁判案由】    聲明異議
【裁判全文】
臺灣高雄地方法院交通事件裁定        97年度交聲字第2688號
原處分機關  交通部公路總局高雄區監理所
代  表  人  甲○○
異  議  人
即受處分人  乙○○
上列異議人因違反道路交通管理處罰條例案件，對於交通部公路
總局高雄區監理所民國97年11月20日所為之處分（原處分：高監
自裁字第80-Z5A002246號），聲明異議，本院裁定如下：
    主  文
原處分關於吊扣普通大貨車駕駛執照拾貳個月部分撤銷。
前項撤銷部分，不罰。
    理  由
一、原處分意旨略以：異議人即受處分人乙○○於民國97年11月
    19日某時，酒後駕駛車牌號碼1895-XK 號自用小客車，於同
    日凌晨5 時24分許，行駛至國道1 號高速公路北上363.7 公
    里處，經警攔查舉發酒後駕車（經酒精測試器測試酒精濃度
    為每公升0.50毫克），以異議人違反道路交通管理處罰條例
    第35條第1 項第1 款之規定依法舉發，嗣經原處分機關於97
    年11月20日以高監自裁字第80-Z5A002246號裁處罰鍰新台幣
    （下同）34,500元，吊扣普通大貨車駕駛執照12個月，施以
    道安講習，於法並無不合等語。
二、異議意旨略以：異議人於上開時地，酒後駕駛上開自用小客
    車，行駛至上開地點，經警查獲酒後駕車。異議人因工作需
    要駕駛大貨車，爰依法聲明異議等語【聲明異議範圍不包含
    罰鍰及道安講習】。
三、按「汽車駕駛人，駕駛汽車經測試檢定，酒精濃度超過規定
    標準者，處1 萬5 千元以上6 萬元以下罰鍰，並當場移置保
    管其車輛及吊扣其駕駛執照1 年」，道路交通管理處罰條例
    第35條第1 項第1 款定有明文。
四、查異議人有上開交通違規等情，為異議人所不爭執，並有內
    政部警政署國道高速公路警察局舉發違反道路交通管理事件
    通知單、交通部公路總局高雄區監理所高監自裁字第80-Z5A
    002246號違反道路交通管理事件裁決書可證。因異議人酒後
    吐氣所含酒精濃度已超過每公升0.25毫克之標準（詳道路交
    通安全規則第114 條第2 款），是異議人違反道路交通管理
    處罰條例第35條第1 項第1 款規定之事實，應堪認定。
五、本件異議人係駕駛自用小客車，並非駕駛普通大貨車違規，
    原處分機關裁處吊扣異議人普通大貨車駕駛執照，無非係依
    修正前道路交通管理處罰條例第68條規定：「汽車駕駛人，
    因違反本條例及道路交通安全規則之規定，受吊扣或吊銷駕
    駛執照處分時，吊扣或吊銷其持有各級車類之駕駛執照」。
    惟道路交通管理處罰條例第68條已於94年12月14日經總統公
    布修正條文，於95年3 月1 日施行，修正施行後之條文業已
    刪除「吊扣或」等規定，觀其提案修正理由「原條文將違法
    或違規駕駛人所持有各級車類之駕駛執照一併吊扣，失之過
    酷，影響人民工作及生活過鉅」（詳立法院公報第94卷第70
    期第136 頁至第138 頁之院會紀錄暨修正道路交通管理處罰
    條例第68條之立法理由）。顯見依修正後道路交通管理處罰
    條例第68條之規定，汽車駕駛人因違反道路交通管理處罰條
    例及道路交通安全規則之規定，受「吊扣」駕駛執照處分時
    ，僅能「吊扣」違規當時所駕駛車輛之駕駛執照，不能再「
    吊扣」其持有各級車類之駕駛執照，自為顯明（臺灣高等法
    院高雄分院96年度交抗字第134 號可資參照）。從而，於為
    吊扣駕駛人駕駛執照之處分時，自僅得吊扣駕駛人違規時所
    駕駛該級車類之駕駛執照，以限制其繼續駕駛該級車類行駛
    道路之權利，若駕駛人並無該級車類之駕駛執照，即無從執
    行吊扣駕駛執照之處分，而僅係應否依道路交通管理處罰條
    例第22條第1 項規定處罰駕駛人之問題。
六、本件異議人駕駛自用小客車違反道路交通管理處罰條例第35
    條第1 項第1 款之規定，本應吊扣其普通小型車駕駛執照1
    年。原處分機關以異議人無普通小型車之駕駛執照可供吊扣
    時，吊扣其普通大貨車駕駛執照以代之，雖可達成限制異議
    人繼續駕駛自用小客車行駛之目的，惟亦同時造成限制受處
    分人繼續駕駛其普通大貨車或其他較低級等車類行駛之結果
    ，所造成之損害已與欲達成目的之利益顯失均衡。按行政行
    為，採取之方法所造成之損害不得與欲達成目的之利益顯失
    均衡，行政程序法第7 條第3 款定有明文；且依前開所述修
    正後即本件行為時之道路交通管理處罰條例第68條，既已將
    「吊扣」各級車類之規定予以刪除，原處分機關自不能逕行
    處分吊扣異議人其他車種之駕駛執照。原處分機關以受處分
    人無普通小型車駕駛執照可供吊扣，而逕行吊扣其普通大貨
    車駕駛執照，顯已逾越修正後道路交通管理處罰條例第68條
    之規範意涵及範圍。
七、準此，原處分機關未考量道路交通管理處罰條例第68條規定
    業已修正，竟仍吊扣異議人普通大貨車駕駛執照，即有違誤
    。是本件異議為有理由，原處分關於裁處吊扣普通大貨車駕
    駛執照12個月部分，自應由本院予以撤銷，並改為諭知不罰
    。
八、據上論斷，應依道路交通管理處罰條例第87條第2 項，道路
    交通案件處理辦法第20條，裁定如主文。
中    華    民    國    97    年    12    月    11    日
                  交通法庭    法  官    方錦源
以上正本證明與原本無異。
如不服本裁定，應於收受送達後5 日內向本院提出抗告狀。
中    華    民    國    97    年    12    月    11    日
                              書記官    鄧思辰


司法院資訊處製作；財團法人民間司法改革基金會備份。
